臺灣彰化地方法院民事判決　九十二年度訴字第六○七號
　　原　　　告　　乙○○
　　訴訟代理人　　周志峰律師
　　被　　　告　　甲○○
　　訴訟代理人　　柯開運律師
　　複　代理人　　陳茂倉律師
右當事人間請求損害賠償事件，本院於民國九十三年三月十六日言詞辯論終結，判決
如左：
    主      文
被告應給付原告新台幣貳佰玖拾伍萬玖仟陸佰柒拾肆元，及各如附表一所示利息起算
日起，至清償日止，按週年利率百分之五計算的利息。
原告其餘之訴駁回。
訴訟費用由被告負擔百分之九十七，餘由原告負擔。
本判決第一、三項於原告以新台幣玖拾玖萬元提供擔保後，得為假執行。但被告如於
執行標的物拍定、變賣前，以新台幣貳佰玖拾伍萬玖仟陸佰柒拾肆元為原告預先提供
擔保，得免為假執行。
原告其餘假執行的聲請駁回。
    事      實
甲、原告方面：
一、聲明：（一）被告應給付原告新台幣三百零五萬九千六百七十四元，及各如附表
    二所示利息起算日起，至清償日止，按週年利率百分之五計算的利息。（二）願
    意提供擔保，聲請宣告假執行。
二、陳述：如附件壹所示。
乙、被告方面：
一、聲明：（一）原告之訴及假執行的聲請均駁回。（二）如受不利的判決，願意提
    供擔保，聲請宣告免為假執行。
二、陳述：如附件貳所示。
    理      由
一、原告主張被告甲○○與訴外人張權璽二人均假冒律師身分，（一）於八十八年一
    月初，向因拆屋還地事件於第一審敗訴（本院八十六年度訴字第九七四號）而正
    上訴於台灣高等法院台中分院（八十七年度上字第四五七號）的原告詐稱其二人
    為律師，可將該案交其二人處理，不贏會還錢等語，致使原告陷於錯誤，而交付
    新台幣二十萬元之「律師代理訴訟費用」予訴外人張權璽收受。（二）於八十八
    年三月間，又由訴外人張權璽向原告詐稱因前述事件第一審判決為假執行宣告，
    為免被假執行，應儘快提供反擔保金交其辦理提存，否則來不及會被拆屋等語，
    而被告甲○○也附合其說法，致原告又陷於錯誤，緊急籌措反擔保金計二百八十
    四萬四千六百七十四元，於八十八年三月二十四日交付訴外人張權璽，惟張權璽
    並沒有為原告辦理提存。（三）嗣前述事件第二審也判決原告敗訴，被告甲○○
    仍繼續以律師身分，向原告詐稱原告委託陳修義律師所寫的第三審上訴狀還是不
    夠，只有由其再寫一份「再補充上訴理由狀」才有獲得發回救濟的機會，致原告
    又陷於錯誤，以一萬五千元的代價委任被告甲○○撰狀，而於八十八年七月十九
    日支付一萬五千元予被告甲○○作為第三審撰狀費用。迄至八十八年八月間，訴
    外人黃俊雄告發張權璽以律師名義連續詐欺取財，檢、警傳喚原告、被告及張權
    璽訊問時，原告始知受騙，而被告甲○○上述詐欺取財等案件，已經台灣高等法
    院台中分院以九十二年度上易字第一四三七號刑事判決，處應執行有期徒刑一年
    二月確定在案，則被告甲○○與訴外人張權璽對原告即構成共同侵權行為，應連
    帶負損害賠償責任，又被告甲○○與訴外人張權璽共同詐欺原告，原告以起訴狀
    繕本送達被告，作為撤銷雙方一切委任契約的意思表示後，被告甲○○及訴外人
    張權璽所收受的款項即屬不當得利，爰依侵權行為及不當得利的法律關係，提起
    本訴。被告則否認有冒充律師，詐欺原告的事實，辯稱：（一）被告僅於八十八
    年一月十三日受託帶同原告至沈朝江律師處，由原告親自委託沈朝江律師辦理前
    述台灣高等法院台中分院八十七年度上字第四五七號訴訟事件，此外，即未與原
    告有任何接觸，絕無可能冒充律師，詐欺原告。（二）原告所稱二十萬元之「律
    師代理訴訟費用」部分，其中五萬元乃原告委任沈朝江律師為訴訟代理人，所應
    支付給沈朝江律師的酬金，可證被告並未冒充律師，且原告也明知被告並非律師
    。又其餘的十五萬元是訴外人張權璽自行向原告收取，與被告無關，難認被告有
    詐欺行為。（三）原告所稱反擔保金二百八十四萬四千六百七十四元部分，乃原
    告在八十八年一月十三日即與訴外人張權璽談妥，再專程將款項送至張權璽居所
    交付，被告事前並不知情，事後也未分贓，實無侵權行為，也無不當得利。（四
    ）至於第三審撰狀費用一萬五千元部分，被告確有收受，然此款項是原告委任被
    告撰狀所交付，兩造間有委任關係，難認為不當得利，且原告既已知悉被告無律
    師資格，而願委請被告代為撰狀，也無詐欺可言等語。
二、原告主張被告甲○○與訴外人張權璽二人均假冒律師身分，（一）於八十八年一
    月初，向因拆屋還地事件於第一審敗訴（本院八十六年度訴字第九七四號）而正
    上訴於台灣高等法院台中分院（八十七年度上字第四五七號）的原告詐稱其二人
    為律師，可將該案交其二人處理，不贏會還錢等語，致使原告陷於錯誤，而交付
    新台幣二十萬元之「律師代理訴訟費用」予訴外人張權璽收受。（二）於八十八
    年三月間，又由訴外人張權璽向原告詐稱因前述事件第一審判決為假執行宣告，
    為免被假執行，應儘快提供反擔保金交其辦理提存，否則來不及會被拆屋等語，
    而被告甲○○也附合其說法，致原告又陷於錯誤，緊急籌措反擔保金計二百八十
    四萬四千六百七十四元，於八十八年三月二十四日交付訴外人張權璽，惟張權璽
    並沒有為原告辦理提存。（三）嗣前述事件第二審也判決原告敗訴，被告甲○○
    仍繼續以律師身分，向原告詐稱原告委託陳修義律師所寫的第三審上訴狀還是不
    夠，只有由其再寫一份「再補充上訴理由狀」才有獲得發回救濟的機會，致原告
    又陷於錯誤，以一萬五千元的代價委任被告甲○○撰狀，而於八十八年七月十九
    日支付一萬五千元予被告甲○○作為第三審撰狀費用，被告甲○○上述詐欺取財
    等案件，已經台灣高等法院台中分院以九十二年度上易字第一四三七號刑事判決
    ，處應執行有期徒刑一年二月確定在案等情，已經提出台灣高等法院台中分院九
    十二年度上易字第一四三七號刑事判決一件為證，並經本院調閱該案號歷審刑事
    卷（包括本院八十九年度訴字第二三六號刑事卷及台灣彰化地方法院檢察署八十
    八年度偵字第七六四０號、第八二二七號及第八四０三號偵查卷）查核無誤，應
    認原告的主張為真正。
三、被告雖以前詞為辯，然查訴外人張權璽於前述刑事案件警、偵訊中供認確有收受
    原告交付的「代理訴訟費用」二十萬元及「反擔保金」二百八十四萬四千六百七
    十四元，此並有收據二紙附刑事卷可憑。又被告不爭執其與訴外人張權璽均無律
    師資格，並自認為原告撰寫第三審「再補充上訴理由狀」，且收受原告交付的撰
    狀費用一萬五千元。再者，訴外人張權璽與被告甲○○是老朋友關係，二人曾一
    同前往原告住處三、四次，此據訴外人張權璽於前述刑事案件警訊時供認在卷，
    而證人沈朝江律師於本院八十九年度訴字第二三六號刑事案件審理時，也證稱被
    告曾於八十八年一月十三日帶原告及訴外人張權璽到其律師事務所，其有受任為
    原告打二審民事官司，委任書與委任契約的內容除被告甲○○及證人的名字、原
    告乙○○的印章以外，是被告甲○○所為，後來原告乙○○、被告甲○○及訴外
    人張權璽三人並陪同證人去現場看土地，證人受任為原告打民事官司的費用五萬
    元是由被告甲○○拿來繳，等二審結案後，被告甲○○並將卷帶走等語。如果被
    告與訴外人張權璽未向原告偽稱為律師，原告豈有可能交付「代理訴訟費用」二
    十萬元及「反擔保金」二百八十四萬四千六百七十四元予訴外人張權璽？又豈有
    花費一萬五千元委任未具律師資格的被告撰寫第三審「再補充上訴理由狀」之理
    ？如果被告與訴外人張權璽只是單純轉介案件予沈朝江律師，何以給付沈朝江律
    師的費用五萬元，不是由委任人之原告直接交付，而是由被告交付？而被告與訴
    外人張權璽如果不是為製造其二人與沈朝江律師乃屬同一律師團的假象，以朦騙
    原告，被告及訴外人張權璽又何需陪同原告與沈朝江律師一同勘查現場？被告又
    何需於第二審民事訴訟程序結束後，將民事卷宗帶走？參考證人黃俊雄、黃瑞宏
    於前述刑事案件偵訊、審理時各證稱曾聽聞訴外人張權璽稱被告甲○○是法院退
    下來的，張權璽是法官退下來的，被告甲○○曾經為其書記官等語，足認被告確
    有與訴外人張權璽假冒律師身分，共同詐欺原告屬實。被告辯稱未冒充律師，詐
    欺原等語，不足採信。被告雖請求播放錄音帶，以查明是否確為被告的聲音，及
    其內容與譯文是否相符。然該錄音帶聲音太小，無法聽清楚，此已經前述刑事案
    件偵訊中檢察官勘驗，並載明筆錄無誤，且被告對於該錄音帶譯文也未為爭執（
    見八十八年度偵字第七六四０號偵訊卷第二六二頁），本院自無勘驗播放必要。
    又被告請求向彰化縣二水鄉農會函查原告貸款資料，及命原告提出其標互助會的
    互助單，以查明原告於何時將反擔保金交付訴外人張權璽，並不能證明被告未與
    訴外人張權璽共同詐欺原告，也核無函查必要，附此敘明。
四、被告與訴外人張權璽假冒律師身分，共同詐欺原告，致原告陷於錯誤，交付「律
    師代理訴訟費用」二十萬元、「反擔保金」二百八十四萬四千六百七十四元及「
    再補充上訴理由狀」費用一萬五千元，即屬共同不法侵害原告的財產權，原告自
    得請求被告損害賠償。惟前述原告交付的「律師代理訴訟費用」二十萬元，固然
    是受被告與訴外人張權璽所詐欺，但依訴外人張權璽於前述刑事案件偵訊中所供
    ，其中有五萬元是支出作為沈朝江律師代理原告進行第二審民事訴訟的酬勞，另
    有五萬元則支出作為陳修義律師代理原告上訴第三審的費用，且沈朝江律師確實
    有代理原告進行第二審民事訴訟，陳修義律師也有為原告撰寫第三審上訴狀，故
    此部分合計十萬元的金額，原告並未受有損害，自不得請求被告賠償。因此，原
    告受有損害，得向被告請求賠償的金額合計為二百九十五萬九千六百七十四元（
    十萬元、二百八十四萬四千六百七十四元及一萬五千元相加）。又原告是在八十
    八年七月十九日交付「再補充上訴理由狀」費用一萬五千元予被告，故此部金額
    的遲延利息即應自該日起算，原告請求自八十八年七月十五日起算，於法不合。
    從而，原告依侵權行為的法律關係，請求被告給付二百九十五萬九千六百七十四
    元，及各如附表一所示利息起算日起，至清償日止，按週年利率百分之五計算的
    利息，為有理由，應予准許。超過此部分的請求，於法無據，應予駁回。至於原
    告另依不當得利的法律關係請求部分，因被告雖與訴外人張權璽共同侵害原告的
    財產權，然除「再補充上訴理由狀」費用一萬五千元，是被告自原告受領，於原
    告在八十八年四月一日以附帶民事訴訟起訴狀撤銷其受詐欺的意思表示後，屬無
    法律上原因而受有利益，應將該利益返還原告外，其餘「律師代理訴訟費用」二
    十萬元及「反擔保金」二百八十四萬四千六百七十四元，乃訴外人張權璽所收受
    ，原告並未舉證證明被告有受領或分得該金錢，實難認被告受有利益，而為不當
    得利，原告主張此部分，被告也有不當得利，於法無據。然原告依侵權行為請求
    ，除部分利息外，既已准許，此部分即不用予以駁回，附此敘明。
五、原告勝訴部分，兩造各陳明願意提供擔保，聲請宣告假執行或免為假執行的宣告
    ，核均無不合，爰分別酌定相當的擔保金額，予以准許。至原告敗訴部分，其假
    執行的聲請，即失去依據，應予駁回。
六、結論：本件原告之訴為一部有理由，一部無理由，本院依民事訴訟法第七十九條
    但書、第三百九十條第二項、第三百九十二條第二項，判決如主文所示。
中　　　華　　　民　　　國　　九十三　　年　　　三　　　月　　 三十 　　日
                                        民事第二庭
~B法　　　官　廖國佑
右為正本係照原本作成。
如對本判決上訴，應於判決送達後二十日內向本院提出上訴狀。
中　　　華　　　民　　　國　　九十三　　年　　　三　　　月　　 三十 　　日
~B法院書記官　莊素美
~F0
~T40
    附  表  一
┌──┬──────────────┬────────────┐
│編號│計算利息的本金金額（新台幣）│  利  息  起  算  日    │
├──┼──────────────┼────────────┤
│一  │十萬元                      │民國八十八年一月十三日  │
├──┼──────────────┼────────────┤
│二  │二百八十四萬四千六百七十四元│民國八十八年三月二十四日│
├──┼──────────────┼────────────┤
│三  │一萬五千元                  │民國八十八年七月十九日  │
└──┴──────────────┴────────────┘
    附  表  二
┌──┬──────────────┬────────────┐
│編號│計算利息的本金金額（新台幣）│  利  息  起  算  日    │
├──┼──────────────┼────────────┤
│一  │二十萬元                    │民國八十八年一月十三日  │
├──┼──────────────┼────────────┤
│二  │二百八十四萬四千六百七十四元│民國八十八年三月二十四日│
├──┼──────────────┼────────────┤
│三  │一萬五千元                  │民國八十八年七月十五日  │
└──┴──────────────┴────────────┘
    附  件  壹
為損害賠償等事件，依法提出刑事附帶民事訴訟起訴事：
    訴之聲明
一、被告應償還原告新台幣參佰零伍萬玖仟陸佰柒拾肆元及各如附表所示之利息起算
    日起至清償日止，按年利率百分之五計算之利息。
二、訴訟費用由被告負擔。
三、原告願供擔保，請准宣告假執行。
    事實及理由
一、查被告甲○○與案外人張權璽兩人有招攬訴訟之業務合作關係，均假冒律師身份
    對外行事，乃曾：
（一）向當時正涉訟（案號八十七年度上字第四五七號拆屋還地民事案件）中的本件
      原告乙○○詐稱伊倆是律師（而事實上甲○○只有國中學歷），可將該案交由
      伊二人處理，不贏會還錢等語，復多次造訪遊說，使乙○○陷於錯誤，共交付
      新台幣（下同）二十萬元之「律師代理訴訟費用」予案外人張權璽收受（此有
      張權璽於八十八年一月十三日開立之收據可稽）。
（二）其後，復由案外人張權璽「律師」向不懂民事法律之聲請人乙○○詐稱前述案
      件的一審台灣彰化地方法院八十六年度訴字第九七四號拆屋還地民事判決，其
      免為假執行之「反擔保金」的提存應儘快交給伊辦理，否則來不及會被拆屋云
      云，而被告甲○○「律師」與其係同夥亦附合其說，表示確實應趕快將錢交給
      張權璽辦理提存云云，致原告在兩人影響下深感緊張，乃緊急向農會貸款籌措
      反擔保金計二百八十四萬四千六百七十四元整，於民國八十八年三月二十四日
      交給案外人張權璽簽名收辦。詎料，張權璽代收此筆款項後，隨即自行花用，
      根本沒有為聲請人辦理提存。
（三）再其後，前述拆屋還地案件之第二審判決仍敗訴，甲○○乃繼續自居假冒的律
      師專業身份，向原告誆說第三審陳修義律師所寫的三份狀子還不夠，惟有由其
      再寫一份「再補充上訴理由狀」才能獲得發回救濟之機會，乙○○當時仍不知
      甲○○係假律師，致陷於錯誤而再於八十八年七月中旬支付一萬五千元予甲○
      ○作為第三審撰狀費用。
（四）此案經他人（黃俊雄）於八十八年八月間告發張權璽以律師名義連續詐騙錢財
      之事後爆發，檢警偵訊張權璽與甲○○並傳喚被害人即原告訊問時，原告始確
      知被告甲○○與案外人張權璽均非律師，其共同謊稱代辦訴訟案件、擔保金提
      存、撰寫書狀等均只是在騙取聲請人之金錢直接花用或冒用律師名義不法承辦
      業務以騙錢。
（五）此案刑事部分，被告已經台灣高等法院台中分院以九十二年度上易字第一四三
      七號刑事判決，處應執行有期徒刑一年二月確定在案。在民事上，就系爭共同
      詐欺取財部份，被告甲○○自與案外人張權璽構成共同侵權行為，應負連帶賠
      償責任；且被告與張權璽亦構成不當得利返還責任（原告早已曾向彼等為撤銷
      因被詐欺而授權張權璽、甲○○代辦訴訟、提存與撰狀之意思表示，即撤銷委
      任契約，且為求明確慎重計，原告再以本起訴狀繕本送達被告時，作撤銷雙方
      一切委任契約之意思表示）。職是，原告乃依據不當得利與侵權行為法則，請
      求被告甲○○償還前述金額暨收款日起算之利息（至張權璽部份，原告對其所
      聲請之支付命令業經確定，無庸再起訴請求）。
二、引用原告於台灣高等法院台中分院九十二年度上易字第一四三七號刑事案件審理
    中提出之補充上訴理由狀、補充上訴理由（二）狀，以針對被告可能提出之推卸
    之詞予以反駁。
三、按觀察被告 92.11.5「答辯暨調查證據聲請狀」所述，此不過均為先前相關刑案
    階段被告所用答辯之整理而已，然其辯詞不但不實在且歷經偵查程序、刑庭第一
    、二審程序，均已認定被告之辯詞不足採，因而判決被告與案外人張權璽共同詐
    欺有罪確定在案，原告本不需再多費唇舌一一論述其詐欺行為之成立，故僅就被
    告混淆視聽之辯詞部分，簡要再予以駁斥如后：
（一）被告於前揭書狀第四頁倒數第三行以下與第五頁第（三）點謂：相關刑案臺中
      高分院未當庭播放系爭錄音帶，徒憑原告所提出之譯文即認內容為真實，應命
      原告提出系爭電話錄音或其他足資證明被告甲○○涉及該反擔保提存事宜之任
      何錄音帶，當庭播放，以查是否確為被告之聲音，及其內容與譯文是否相符云
      云。惟查：
　１、被告於相關刑案88.10.27偵查庭對於檢察官提示錄音帶（電話錄音）譯文給被
      告甲○○看時，被告甲○○承認有此電話交談內容，此有該日訊問筆錄（原證
      二號）可稽。
　２、又被告甲○○自己於相關刑案偵查階段 88.10.28撰寫、於88.11.1遞狀之「答
      辯狀」（原證三號）更是不爭執系爭電話錄音譯文之內容，僅企圖解釋伊當時
      為何與原告於電話中交談並說了譯文中所載的話的原委而已。
　３、又相關刑案偵查階段即已調得原告（00-0000000）與被告（00-0000000）間之
　　　電話通聯記錄（原證四號），證明確實有系爭電話通聯交談乙事。
  ４、又  鈞院刑事庭92.1.3開庭時，亦再提示系爭八十八年八月三日、四日、五日
      錄音談話內容給被告看，被告亦未反駁錄音內容之真正（參原證五號：該日筆
      錄）。
  ５、又被告於相關刑案第一審之書狀從未爭執過錄音內容之真正問題，且第二審書
      狀原先亦未爭執，可見其內容確實為真正，被告才會一直未為爭執。
      據上可知，被告於現在才炒作所謂錄音內容不真正云云，其實只是拖延訴訟之
      舉，請  鈞院參酌前述原證二號至原證五號之證據，認定被告所辯不足採。
（二）被告又於前揭書狀第五頁第（一）點與第（二）點謂：請  鈞院向彰化縣二水
      鄉農會函查原告申請貸款之資料、命原告提出其標互助會之互助單云云。惟查
      ，此類調查證據之聲請根本沒有必要，蓋與被告成立詐欺行為之事實並無任何
      影響也。
（三）被告又於前揭書狀第六頁第三點謂：民事判決依自由心證得為與刑事判決相異
      之認定，不得謂為違法，民事裁判不受刑事判決認定事實之拘束云云。惟查，
      本案相關刑事判決已確定被告有詐欺事實，該刑事判決並未有何違背法令之處
      ，且一般而言，刑事認定詐欺乙事，因事涉行為人刑罰問題，性格上比民事判
      決認定當事人是否有詐欺侵權行為更為嚴格，故若於此種案件謂被告構成刑法
      上之詐欺罪已經定讞，卻又謂被告不構成民法之詐欺侵權行為，如此判決之不
      一致，如何教人民接受？因此，被告前述答辯就本案情形而言，並不足採。
（四）被告又於前揭書狀第七頁第（一）點謂：被告於八十八年一月十三日始認識原
      告，在此之前，被告與原告素不相識，有原告親自蓋章之民事委任契約書及民
      事委任狀影本、沈朝江律師就接案過程之證詞可證云云；又謂被告於嗣後並未
      與其接觸，因其案情既已委託沈朝江律師辦理，被告焉有於嗣後再冒充律師向
      其接案之理云云。惟查：
  １、被告並非八十八年一月十三日始認識原告，原告係至遲於八十八年一月十三日
      就已遭被告與其共犯張權璽騙付二十萬元，而由於被告與共犯張權璽為掩飾犯
      行，伊倆私底下乃再交給沈朝江律師辦理，故所謂民事委任契約書及民事委任
      狀云云，並非原告出面所委任蓋章，而係伊倆人之伎倆，原告要到後來才知道
      有沈朝江律師，且係被被告與共犯張權璽欺騙說這是他們律師團的一員，使原
      告不疑有詐。而沈朝江律師之證詞亦不實在，原告於相關刑案 92.2.10補充告
      訴理由（二）狀內即已說明。
  ２、而被告於八十八年一月十三日的日期之後，明明仍有陪同告訴人至現場勘查當
      時民事訴訟中之房屋，該訴訟第二審結束時，被告甲○○還將當時民事訴訟案
      卷帶走等情，暨被告製造律師團之假象一節，業經相關刑案判決（參原證一號
      ）第七頁第一行以下予以認定，被告所謂於嗣後並未與原告接觸云云，顯然不
      實在，而既有律師團假象之騙術，被告狡辯其焉有於嗣後再冒充律師向原告接
      案之理云云，也就不足採矣！
（五）被告又於前揭書狀第九頁第八行謂：原告既供稱張權璽交付張代書名片給伊，
      則原告業已知悉張權璽係代書，何來之變成「律師」？原告何來陷於錯誤云云
      。惟查，案外人張權璽確有對外稱是畢業於國立台灣大學法律系，且就讀德國
      慕尼黑大學，擔任過法官、取得過土地登記專業代理人（俗稱代書）、律師等
      資格與執照，又公然懸掛「張律師事務所」招牌，偽刻「國立台灣大學」公印
      、「閻振興」私章、印製「張權璽律師事務所張權璽」名片等事（參相關刑案
      起訴書犯罪事實欄第一點以下），故原告被騙陷於錯誤，以為張是律師（絕非
      原告一廂情願之誤會），被告甲○○前述所辯故意僅言其一，不言其他，實屬
      閃躲之詞。
（六）被告又於前揭書狀第九頁倒數第三行以下反覆論二十萬元交付之時間、地點、
      代經手的人與交付之對象，其中伍萬元已交給沈朝江律師，何來之稱為「受騙
      」云云？惟查，系爭金錢是至遲於八十八年一月十三日前就已分兩次交付二十
      萬元完畢（原告在相關刑案之告訴狀即已記明，並於 92.2.10補充告訴理由（
      二）狀第一點即曾強調更正過筆錄之錯誤）；在此之前，案外人張權璽就已帶
      甲○○（亦自稱律師）來過原告家中共同招攬訴訟；而沈朝江律師於相關刑案
        鈞院 89.7.26開庭時之訊問筆錄第３頁是稱「甲○○」將五萬元交給伊，並
      非如被告甲○○所言是張權璽將五萬元交給沈律師云云。而前已述及，由於被
      告與共犯張權璽為掩飾犯行，伊倆私底下乃再交給沈朝江律師辦理，所謂民事
      委任契約書及民事委任狀云云，並非原告出面所委任蓋章，而係伊倆人之伎倆
      ，原告要到後來才知道有沈朝江律師，且係被被告與共犯張權璽欺騙說這是他
      們律師團的一員，使原告不疑有詐，被告甲○○一再以沈律師之事做文章，實
      不足採。另相關刑案判決（參原證一號）第８頁第三行以下亦已就被告使用律
      師團名義欺騙原告，雖有將部分錢交給真正律師辦理，仍不影響其詐欺罪之成
      立，詳細交待，被告前述所謂其中伍萬元已交給沈朝江律師，何來之稱為「受
      騙」云云，也不足採。
（七）被告又於前揭書狀第十五頁第一行以下謂未分得任何利益，倘若有與張權璽共
      同詐欺，豈有不從中分一杯羹之理云云；於第十八頁第四行以下謂：被告未參
      與或干涉原告與張權璽二人間之來往事項，不可能原告會向被告查詢擔保金之
      事情云云；張權璽於警訊供稱甲○○沒有自稱是書記官退休，沒有分得利益云
      云；原告附民起訴狀自認系爭擔保金係由張權璽收受後予以自行花用，所以被
      告不是不當得利之受領人云云。惟查：
　１、所謂甲○○未分得利益云云，純粹是彼等詐欺共犯二人間之袒護之詞而已，甲
　　　○○未必沒有分得利益，且彼等二人合作，內部如何分享贓物乙事，並不影響
　　　其共同侵權行為之責任，又民法第一八二條規定惡意受領人於利益縱使已不存
　　　在時，仍負返還責任，故被告抗辯其非不當得利返還義務人云云，不足採。
　２、又張權璽曾帶被告來過原告家中招攬訴訟有四、五次之事實，業為相關刑事判
　　　決所認定，被告謂其未參與或干涉原告與張權璽二人間之來往事項，不可能原
　　　告會向被告查詢擔保金之事情云云，乃不足採；又相關刑案之證人黃瑞宏於第
　　　一審九十二年二月十日訊問時已證稱「被告張權璽稱其自己係法官退下來的律
　　　師，被告甲○○曾經為其書記官，當時被告甲○○並未否認」（參原證一號刑
　　　事判決書第８頁第（五）點）等語，故被告引張權璽於警訊供稱甲○○沒有自
　　　稱是書記官退休云云為抗辯，也不足採。
（八）被告又於前揭書狀第二十二頁第二行以下謂被告是基於善意才代為撰寫第三審
　　　補充理由狀云云，原告自行贈送以為工資，無意圖營利云云，該案最高法院有
　　　發回更審，原告於更審程序中與對造和解，獲得百餘萬元之利益云云，原告明
　　　知被告無律師資格云云。惟查，原告是被被告所騙，以為被告是律師，才有可
　　　能於已有委請律師上訴第三審撰狀知情況下，另外還再請被告林「律師」撰寫
　　　補充理由狀，否則原告如何會想再花錢？且亦非原告自行贈送工資。又該案最
　　　高法院發回更審，並非被告之貢獻，蓋發回理由並未採用被告所寫補充理由狀
　　　之理由；且更審程序，仍然是原告敗訴，並沒有與對造和解之事。又所謂百餘
　　　萬元之事，是因為原告於該案終究敗訴確定，訟爭標的之房屋出賣人為要賠償
　　　身為買受人之原告，乃賠償原告百餘萬元，此非被告功勞，被告卻引以為抗辯
　　　之詞，實不足採。
（九）末按，被告於前揭書狀第二十頁最後一行以下謂四萬餘元上訴裁判費用不構成
　　　不當得利乙事，查原告於本件賠償請求並未列入該款項，不知為何被告花費心
　　　思抗辯此事？
    附  件  貳
為被告被訴損害賠償事件，依法提出答辯暨聲請調查證據事
        答辯之聲明
一、原告之訴及假執行之聲請均駁回。
二、訴訟費用由原告負擔。
三、被告如受不利之判決，請准預供擔保，免為假執行。
        答辯之理由
一、被告甲○○被訴詐欺罪及違反律師法部分，雖經鈞院以八十九年度訴字第二三六
    號刑事判決判處有期徒刑壹年參月，應執行有期徒刑壹年貳月，並經台中高分院
    以九十二年度上易一四三七號刑事判決駁回上訴確定在案。惟查台中高分院並未
    當庭播放所謂之八十八年八月五日、八十八年八月三日原告與被告之電話對話錄
    音帶，徒憑原告所提出之譯文即認內容為真，已有未洽，且對於被告九十二年八
    月二十日所具補充上訴理由狀聲請調查之證據，均未調查，即率為駁回上訴之判
    決，顯屬違法。
二、按刑事判決所為事實之認定，於為獨立民事訴訟之裁判時，本不受其拘束，原審
    斟酌全辯論意旨及調查證據之結果，依自由心證為與刑事判決相異之認定，不得
    謂為違法，最高法院著有二十九年上字第一六四○號判例。又附帶民事訴訟經移
    送民事庭後，即屬獨立民事訴訟，其移送後之訴訟程序，應適用民事訴訟法，刑
    事訴訟所調查之證據，及刑事訴訟所認定之事實，並非當然有拘束民事訴訟之效
    力，同院著有四十三年台上字第九五號判例。又刑事訴訟法第五百零四條所謂應
    以刑事判決所認定之事實為據者，係指附帶民事訴訟之判決而言，如附帶民事訴
    訟經移送於民事庭後，即為獨立民事訴訟，其裁判不受刑事判決認定事實之拘束
    ，同院著有四十八年台上字第七一三號判例。前開刑事判決既有未當，自不足採
    為不利於被告之證據，依上開判例意旨，本件民事訴訟，自不受該刑事判決之拘
    束。
三、被告對於原告主張，認為均與事實不符，鄭重否認之，謹析述證據及理由如左：
（一）被告甲○○與張權璽兩人並無招攬訴訟之業務合作關係，亦未冒充律師；
　１、查被告與原告之認識，係由訴外人張權璽偕同原告於八十八年一月十三日上午
      九時許，在台中市政府前，三人會合後，被告甲○○受託帶同原告及張權璽二
      人至沈朝江律師事務所，經由原告親自當面委託沈朝江律師辦理其台中高分院
      八十七年度上字第四五七號民事訴訟事件，此為兩造之初次見面，在此之前，
      被告與原告素不相識，有原告親自蓋章之民事委任契約書及民事委任狀影本（
      蓋有台中高分院收發室收文章戳記為八十八年一月十三日）附於  鈞院八十九
      年度訴字第二三六號刑事案卷可稽，並經證人沈朝江律師就其接案經過情節，
      於  鈞院刑事庭供證在案。敬請  鈞院調閱上開台中高分院八十七年度上字第
      四五七號民事卷第一宗第一六六、一六七頁即明。倘若被告係冒充律師，並與
      張權璽兩人有招攬訴訟之業務合作關係，則被告直接為原告接受委任即可，何
      須陪同原告至沈朝江律師事務所，再由原告親自當面委託沈朝江律師辦理其台
      中高分院八十七年度上字第四五七號民事訴訟事件？由此足證原告之主張與常
      理不合，事出虛構，甚為明顯。
  ２、被告既僅於八十八年一月十三日受託帶同原告至沈朝江律師處，由原告親自委
      託沈朝江律師辦理前開台中高分院八十七年度上字第四五七號訴訟事件，此外
      ，被告於嗣後並未與其接觸，因其案情既已委託沈朝江律師辦理，被告焉有於
      嗣後再冒充律師向其接案之理？何況八十八年一月十三日以前，被告與之互不
      相識，被告絕無可能對其冒充律師，是原告指控被告冒充律師向其接案云云，
      純屬無稽之詞，殊不足採。
（二）關於原告交付張顯璽「貳拾萬元」部分：
　１、查原告所謂交付二十萬元之經過，整理其說詞如左：
　　(1)原告於警訊稱：經鄰居介紹張權璽，他（張權璽）自稱律師交付張代書名片給
　　　我‧‧‧‧二、三審代理訴訟費用新台幣貳拾萬元，我相信他即交付張權璽貳
　　　拾萬元等語，此有警訊筆錄附於刑事卷為憑。按原告既供稱張權璽交付張代書
　　　名片給伊，則原告業已知悉張權璽係張代書，何來之變成「律師」？原告何來
　　　陷於錯誤？足證原告之主張不實。
　　(2)原告於八十八年八月二十四日偵查庭稱：第一次一月十三日拿十萬元去埔心交
　　　給他，他說不夠，再過二天我又拿十萬元去交給他共二十萬元。此有偵查卷第
　　　四十三頁筆錄附於刑事案卷為憑。
　　(3)原告於八十八年九月七日偵查庭檢察官問：當初向你收律師費是何人？原告答
　　：第一次我拿到律師事務所（指張權璽埔心鄉之處所）交給張權璽，第二次也
　　　是他本人來我家收取。此有偵查卷第一二一頁筆錄附於刑事案卷為憑。
  ２、據上所述，原告交付二十萬元與張權璽之經過，依上第二款（(2)）所述「第一
      次一月十三日拿十萬元去埔心交給他」，惟其於八十八年一月十三日上午親自
      來台中委託沈朝江律師辦理委任手續時，尚未付款，嗣後，在被告住宅稍息將
      近上午十一時許，原告乃與張權璽同回員林，即其所謂一月十三日拿去埔心交
      付張權璽，應在於同日下午之事，又他說不夠，再過二天我又拿十萬元去交給
      他共二十萬元，據前述第三款原告既稱：向其收費是「張權璽第二次也是他本
      人來我家收取」，由此印證其交付二十萬元予張權璽之時間應為八十八年一月
      十三日下午及一月十五日（經過二天後），分二次給乙節，足資認定。
　３、按被告與原告認識始於八十八年一月十三日（農曆十一月廿六日）上午近九時
      許，經張權璽與原告事先約妥，屆時在台中市政府前會合，求被告予以介紹沈
      朝江律師，為原告辦理二審民事訴訟案件，載被告至台中市政府前會合，被告
      帶其往沈朝江律師事務所辦理委任手續完畢，然後回被告住宅稍息將近上午十
      一時許，原告與張權璽二人乃同回員林（按此係被告與原告頭一次見面，在此
      之前，兩造根本互不認識）原告與沈朝江律師親自約定律師酬金為五萬元，簽
      妥民事委任狀一切手續，沈朝江律師約以必須先閱卷，始能研究案情，所以當
      日提出委任狀予台中高分院收發室收文，聲請閱卷，有附卷委任狀影本可稽。
      對於酬金伍萬元，當時原告稱因早上出門，未帶錢，約近日交付云云，嗣後該
      五萬元果經由張權璽於八十八年一月十五日下午持來交給沈朝江律師在案，據
      上所述，原告顯係於一月十三日上午委請沈朝江律師辦理在先，於回去員林後
      ，即同日下午始付款於張權璽。此伍萬元乃其委任沈朝江律師應支付之酬金，
      被告何來詐欺取財？
　４、惟原告於刑事告訴狀內竟指稱：被告如何於事前「冒充律師」，到其家遊說案
      情‧‧‧張權璽騙取二十萬元得款後，並由被告只將五萬元付予沈朝江律師，
      再由其後恐原告發現‧‧‧乃續向乙○○誆稱沈朝江律師係渠等「律師團」之
      一員等語」云云，依上開所列舉事證，足徵其指摘無非出於虛構，自編、自導
      、自演、無稽之詞，不足採信。
  ５、原告於本件附民起訴狀亦自認：伊共交付新台幣貳拾萬元之「律師代理訴訟費
      用」予案外人張權璽收受云云屬實。而其中之伍萬元，業經沈朝江律師如數收
      訖，沈朝江律師復於八十九年七月二十六日在  鈞院結證稱：「委任書與委任
      契約‧‧‧蔡（原告）的印章是蔡（原告）當場自己蓋的，二審的費用為伍萬
      元」、「我沒有聽到甲○○在蔡（原告）面前自稱為律師，事務所只有我壹個
      律師，無聽到蔡（原告）稱林（秋水）為律師，與蔡（原告）討論案情只有二
      人，委任及看現場當天討論，未與被告二人（張權璽、甲○○）討論案情」、
      「（原告所委任之告訴代理人請求訊問：證人沈朝江律師簽約當天，原告是否
      確定在場及當場表示簽約金伍萬元過幾天再給？）證人沈朝江律師證稱：非律
      師者不可能在律師面前自稱律師，且當天告訴人確實有在現場，親自表明費用
      伍萬元，過幾天再給」等語（見八十九年七月二十六日訊問筆錄第三頁第六、
      七行、倒數第一、二行及第四頁倒數第一至六行、第五頁第一行）。由此足證
      原告明知被告並非律師，被告並未向原告冒充為律師，否則何不逕與被告簽訂
      委任書，反須在沈律師面前，當面親自委任沈律師代理前開民事事件？且沈律
      師業已當面告知原告，應付之律師酬金為伍萬元，原告並稱：「過幾天再給」
      則，該伍萬元何來之稱為：「受騙」？何來之成為：「不當得利」？原告於起
      訴狀主張：「被告向原告乙○○詐稱伊倆是律師，可將該案（台灣高等法院台
      中分院八十七年度上字第四五七號拆屋還地民事案件）交由伊二人處理，不贏
      會還錢等語」云云，顯屬虛構之詞。該伍萬元係由沈朝江律師取得，被告又何
      來獲有不當得利？
  ６、被告之選任辯護人於刑事程序中，曾請求法官訊問原告委任之告訴代理人周志
      峰律師以：「告訴人當時有否向你表明甲○○對乙○○說甲○○為書記官退下
      來的律師」？周律師陳稱：「他（乙○○）只說他誤以為他們都是律師」等語
      （見八十九年七月二十六日訊問筆錄第五頁第五至八行）。核與刑案共同被告
      張權璽於警訊供稱：「（警訊：甲○○是否有自稱是書記官退休？）沒有」、
      「（警訊：你將乙○○所收取之費用挪借他人使用，以賺取利息，甲○○是否
      得知？有否共分利息所得？）甲○○並不知道。亦無分得任何利益」等語相符
      （見張權璽於八十八年八月十一日溪湖分局筆錄）。由此足證被告並未對原告
      誆稱：「書記官退下來的律師」，純係原告內心誤以為：「書記官退下來的律
      師」。則被告並未向原告施詐，未向原告冒充律師，亦無不法所得，倘若有與
      張權璽共同詐欺，豈有不從中分一杯羹之理？其事實情理，至臻明顯。
  ７、至原告另交付刑案共同被告張權璽其餘之壹拾伍萬元，據原告於警訊時供稱：
      係張權璽自行向原告聲稱：「二、三審代理訴訟費用須貳拾萬元」云云（見原
      告八十八年八月五日在溪湖分局所為警訊筆錄），與被告甲○○毫不相涉，蓋
      原告在沈朝江律師事務所委任沈律師時，沈律師已當面告知律師費為伍萬元，
      則原告僅須支付沈律師之酬金不過伍萬元，其竟相信張權璽之言，而自行多付
      壹拾伍萬元予張權璽，此係張權璽個人行為，與被告甲○○無關，因被告甲○
      ○並未囑咐原告額外支付壹拾伍萬元予沈律師，此為原告於警訊所供明，且據
      張權璽於檢察官偵查中供稱：「（檢察官問：你當時向乙○○收訴訟費用二十
      萬元，拿給何人？）我是拿給沈律師，沒拿給甲○○。拿給沈朝江律師伍萬或
      陸萬元」等語（見七六四○號偵查卷第三○五頁正面倒數第一、二行及反面第
      一行）。顯見被告甲○○根本未經手貳拾萬元，則被告就其多付壹拾伍萬元與
      張權璽部分，即難謂被告甲○○有何詐欺行為，原告訴請被告賠償或返還貳拾
      萬元，顯無理由。
（三）關於提供反擔保「貳佰捌拾肆萬肆仟陸佰柒拾肆元」部分：
　１、原告於警訊稱：「‧‧‧交付張權璽二十萬元後（一月十三日及一月十五日）
      ，張權璽又告訴我說，我是被告應趕快向法院預供反擔保‧‧‧並表示可代我
      辦理擔保金之提存‧‧‧並於八十八年三月廿四日交付張權璽，當日我要交付
      是前往張權璽事務所交給他的，他並開立收據給我，直至今年七月中旬，黃俊
      雄與我連絡才知被騙」云云。又稱：黃俊雄我是因張權璽而認識的，張權璽稱
      黃俊雄是他的員工，且黃俊雄都和張權璽一起到我處所談事情，所以才認識云
      云。警員問原告：「你於七月中旬知道（經黃俊雄告知）被張權璽詐騙，你有
      無向他催討」？答稱：「我於七月廿一日與他連絡，張權璽本人即到我家，說
      於七月廿六日會將錢還給我，但至今都沒有還我」云云，此有88.08.05警訊卷
      筆錄附於刑案卷為憑。
  ２、原告委任之告訴代理人周志峰律師88.07.29寄予張權璽函稱：「八十八年一月
      十三日一次交付第二、三審代理訴訟費用共二十萬元予張權璽‧‧‧其後張又
      向本人（指原告）稱‧‧‧應向法院預供擔保‧‧‧而表示可代辦理擔保金之
      提存‧‧‧遂於八十八年三月廿四日‧‧‧共計二百八十四萬四千六百七十四
      元，同日交付張權璽，有張親筆簽收收據可稽」云云。此有該函影本附於七六
      四○號偵查卷第一七○至一七三頁為憑。
  ３、原告委任之告訴代理人周志峰律師於八十八年八月二十五日所具告訴狀增加略
      以：「曾向被告查詢」‧‧‧又稱「被告附合張之說法要趕快辦理」云云（見
      八四○三號偵查卷第二頁第十行）。按被告僅於八十八年一月十三日早上，帶
      同原告至沈朝江律師事務所，委託沈朝江律師辦理訴訟事件，其他自始未參與
      或干涉原告與張權璽二人間之來往事項，且不知其情，焉有偕同張權璽同去原
      告住處，就提供擔保之事，向被告查詢之理？其指訴有違經驗法則，殊無可採
      ，再參諸前開原告之警訊及律師函，始終未提及所謂「被告附合張之說法要趕
      快辦理」云云之說詞及張權璽於警訊供稱：警訊「（甲○○是否有自稱是書記
      官退休？）沒有」、「（警訊：你將乙○○所收取之費用挪借他人使用，以賺
      取利息，甲○○是否得知？有否共分利息所得？）甲○○並不知道。亦無分得
      任何利益」等語（見張權璽於八十八年八月十一日溪湖分局筆錄），足徵原告
      係先於八十八年一月十三日與張權璽就該擔保之事談妥後，再專程將擔保金送
      至張權璽居所，被告甲○○並不知情，與被告甲○○根本風馬牛不相及，乃原
      告竟硬將被告甲○○牽扯在一起，顯係誣陷之詞，無憑無據，不足採信。
  ４、原告於本件附民起訴狀自認：「原告緊急向農會貸款籌措貳佰捌拾肆萬肆仟陸
      佰柒拾肆元，於八十八年三月二十四日交給案外人張權璽，詎料，張權璽代收
      此筆款項後，隨即自行花用，根本沒有為原告辦理提存」等情，核與前開張權
      璽警訊之供詞相符，足證被告甲○○並未與張權璽共同向原告詐騙反擔保金「
      貳佰捌拾肆萬肆仟陸佰柒拾肆元」，事證俱明，不容原告誣陷構害。
  ５、被告甲○○就此部分反擔保金，既未與張權璽事前同謀施詐，亦未於事後分贓
    ，並無共同正犯之犯罪行為，即無侵權行為，亦無不當得利，則原告主張：「
      被告自與案外人張權璽構成共同侵權行為，應負連帶賠償責任。且被告與張權
      璽亦構成不當得利返還責任」云云（見附民起訴狀第三頁倒數第六、七行），
      訴請被告甲○○就此部分反擔保金損害應予賠償或返還亦屬無理由，按不當得
      利之返還義務人為不當得利之受領人，觀諸民法第一百七十九條、第一百八十
      一條前段規定之文義至明。被告甲○○未受領反擔保金「貳佰捌拾肆萬肆仟陸
      佰柒拾肆元」，何來「構成不當得利返還責任」？敬請  鈞院命原告解釋及舉
      證證明被告甲○○有受領反擔保金「貳佰捌拾肆萬肆仟陸佰柒拾肆元」之事實
      ，如其無法證明，被告甲○○有何賠償義務及返還責任？
（四）關於「壹萬伍仟元」部分：    
  １、原告於告訴狀另指被告於「八十八年七月十九日再向其拿一萬五千元撰狀費，
      並另收四萬餘元上訴裁判費‧‧‧」一節（見八四○三號偵查卷第三頁倒數第
      二、三行）。按該一萬五千元，被告確有收到無誤，然原告所謂「另收四萬餘
      元上訴裁判費」乙節，根本並無此事，純係原告無的放矢之詞，因被告並無干
      涉其三審案件，豈有收取其裁判費之理？否則請  鈞院命原告舉證！且據原告
      本人於偵查中供稱：「（檢察官問：當初向你收律師費是何人？）第一次我拿
      到律師事務所交給張權璽，第二次也是他本人來我家收取」「（檢察官又問：
      二審向你收多少？）收肆萬參仟元」（見七六四○號偵查卷第一二一頁反面倒
      數第二至六行），可見原告如有另付肆萬參仟元，亦係由張權璽本人至原告住
      處收取，並非被告甲○○所收取，該告訴狀內容，與原告本人之陳述不符，顯
      非事實。又該肆萬參仟元業經張顯璽代原告繳交三審上訴裁判費在案，此有台
      灣高等法院台中分院八十八年五月四日所開立審字第000560號自行收納款項統
      一收據乙紙附於最高法院九十年度台上字第六一八號民事第三審卷宗第十九頁
      為憑，另有最高法院於九十年三月七日開立台費字第002673號訴訟費用收費收
      據乙紙附於該卷第二十頁為憑，敬請  鈞院調閱該卷即明。此部份，被告甲○
      ○夫復何詐欺之有？
  ２、至關於所謂一萬五千元，查該款係原告要求被告代為撰寫補充理由狀而支付，
      原告要求被告代撰三審補充理由狀當時，被告純係基於善意，冀圖該案於上訴
      後，能獲發回更審，因雙方已有共識，被告並無預設任何條件下，始代撰補充
      理由狀，八十八年七月十七日，被告將狀紙交付原告蓋章，請其於七月十九日
      送狀，原告閱後，甚為高興，順口說「我給你一萬五千元做工錢」等語，此純
      係出於原告之自願，自無所謂「意圖營利」。按律師法第四十八條以有「意圖
      營利」為構成要件，核被告所為，既事先未為期約對價，且於撰狀後，亦未向
      原告要求代價，純由原告自行贈送以為工資而言，衡情應無「意圖營利」之可
      言。而被告確有為原告代撰「再補充上訴理由狀」乙件，總計達八頁之多，此
      有該狀原本附於最高法院九十年度台上字第六一八號民事第三審卷宗第二九至
      三十七頁為憑，最高法院復已將台灣高等法院台中分院八十七年度上字第四五
      七號民事判決廢棄發回更審，且原告於更審程序中，與對造和解，獲得佰餘萬
      元之利益在案，被告為原告所撰「再補充上訴理由狀」乙件，難謂全然無功，
      被告雖不具律師資格，然此事實，早已於被告撰狀之前，即為原告所明知，被
      告為原告撰擬「再補充上訴理由狀」仍不失為民事上之委任關係，被告取得原
      告交付一萬五千元撰狀費，仍屬有法律上之原因，難認為不當得利，原告早已
      知悉被告並無律師資格，而願委請被告代為撰狀，被告殊無詐欺可言，從而被
      告取得一萬五千元，即不得認係不法利益，更無侵權行為可言。原告依據不當
      得利及侵權行為法則，訴請被告給付壹萬伍仟元，亦屬無理由。
四、被告並無任何侵權行為或不當得利，台灣彰化地方法院檢察署八十八年度偵字第
    七六四○號起訴書、鈞院八十九年度訴字第二三六號刑事判決、台中高分院以九
    十二年度上易一四三七號刑事判決內容，均與事實不符，純係出自原告片面之言
    ，尚難執為被告本件民事訴訟之證據，原告之訴顯無理由，其假執行之聲請，失
    所附麗。
五、原告於九十二年九月二十二日所具補充告訴理由狀檢附台中高分院九十二年度上
    易一四三七號刑事判決影本乙件、九十二年八月二十六日伊向台中高分院所具補
    充告訴理由狀影本二件、鈞院八十九年度訴字第二三六號刑事卷九十二年一月三
    日筆錄第十頁影本乙件、八十八年八月五日警訊筆錄影本乙件，主張被告與訴外
    人張權璽共謀向原告詐騙二十萬元及反擔保金貳佰捌拾肆萬肆仟陸佰柒拾肆元云
    云。查上開補充告訴理由狀之內容均與事實不符，被告否認之。刑事判決並無拘
    束本件民事訴訟之效力。
六、按「冤有頭、債有主」，古有名諺。查原告已自認伊係於八十八年三月二十三日
    將二十萬元及於八十八年三月二十四日將反擔保金貳佰捌拾肆萬肆仟陸佰柒拾肆
    元先後交付張權璽簽名收辦等語（見原告附民起訴狀第二頁第七、八行及同頁倒
    數第三行），準此，該兩筆款項共計0000000元，原告自應向張權璽索還，竟欲
    向被告索取，顯然於法不合，於理有虧。蓋被告既未向原告詐騙此兩筆款項，又
    未分到半杯羹，原告憑何向被告索討？被告何來之賠償義務可言？
七、關於此兩筆款項部分，被告被依詐欺罪判處有期徒刑壹年，已屬冤屈，如再判令
    被告應返還原告0000000元本息，無異雙重冤枉。
八、再按法院依自由心證判斷事實之真偽，不得違背論理及經驗法則，民事訴訟法第
    二百二十二條第三項定有明文。又「查法院依調查證據之結果，雖得以自由心證
    判斷事實之真偽，但其所為之判斷如與經驗法則不符時，即屬於法有違」亦經最
    高法院著有69年台上字第771號判例。被告倘若有與張權璽共謀向原告詐騙該兩
    筆款項0000000元，則至少會由被告向原告經手收受該筆款項，或至少會分一杯
    羹，甚至應分到半杯羹，此經張權璽於警訊時供稱：「（警訊：甲○○是否有自
    稱是書記官退休？）沒有」、「（警訊：你將乙○○所收取之費用挪借他人使用
    ，以賺取利息，甲○○是否得知？有否共分利息所得？）甲○○並不知道。亦無
    分得任何利益」等語（見張權璽於八十八年八月十一日溪湖分局筆錄）在卷，此
    有被證一號張權璽警訊筆錄影本乙件為憑。被告既未分到一毛錢，如認定被告，
    與張權璽共謀向原告詐騙該兩筆款項，即屬有違論理及經驗法則。
九、法官審理民、刑事案件，務必小心謹慎，詳酌全案證據，不可聽憑告訴人或原告
    片面之詞，誤入人罪，更不得將被告未取得原告之款項，判給原告，使被告受冤
    財物受損，此乃法官應有之職責。
十、觀諸原告之主張，前後不符，即知其指訴不實。卷查原告九十二年九月二十二日
    所具補充告訴理由狀檢附之八十八年八月五日警訊筆錄載明：「（警察許俊達問
    ：張權璽詐騙你時，有否他人共謀？）我想應該還有乙名叫甲○○，甲○○都與
    張權璽一起，張權璽並稱他是司（書）記官退休的，且甲○○亦曾於今（八十八
    ）年七月十九日左右至我處所收取補強訴訟費用新台幣（下同）壹萬伍仟元」云
    云。姑不論此項指訴為原告片面臆測之詞，本不得採為不利於被告之證據，且此
    項指訴核與原告於九十二年八月二十六日向台中高分院所具補充告訴理由狀第二
    頁倒數第四至六行虛稱：張（張權璽）自稱「判官」退下來，現當律師，並向告
    訴人要前揭第一審判決書；數日後，被告張權璽「律師」即來到告訴人家中，並
    介紹另一位同行之甲○○給告訴人認識，並稱林亦為律師，伊兩當日均稱已看完
    判決書，且認為該案一定勝訴，‧‧‧云云並不相符。顯已馬腳百出，原告於警
    訊時稱：「張權璽並稱他是司（書）記官退休的」云云，於補充告訴理由狀則謂
    ：張（張權璽）自稱「判官」退下來，查「書記官」與「判官」兩者階級不同，
    職務亦異。再笨之人，亦會知道在法庭上，坐中間那位叫「判官」，坐在「判官
    」右邊在寫筆錄的那位叫「書記官」。何況原告於八十六年十一月間起，即開始
    打民事官司，該事件嗣於八十七年八月六日繫屬台中高分院以八十七年度上字第
    四五七號受理，於八十八年三月二十五日終結，原告曾委請陳慧烈律師及沈朝江
    律師為訴訟代理人，並曾出庭，此請調閱鈞院八十六年度訴字第九七四號拆屋還
    地民事卷宗即明。豈有分不出「書記官」與「判官」之理？是原告忽而指稱張權
    璽對伊說張權璽是書記官退休的，忽而指稱張權璽對伊說張權璽自稱「判官」退
    下來云云，根本是自欺欺人之詞，這話可相信嗎？聰明的法官敬請仔細推敲一下
    ，原告說的有理嗎？更何況張權璽於警訊時已供稱：「（警訊：甲○○是否有自
    稱是書記官退休？沒有」，已如前述，足證原告片面指稱：張權璽自稱他是司（
    書）記官退休的，或自稱「判官」退下來云云，並不實在，縱令非虛，亦屬張權
    璽向原告訛詐之言語，與被告無關，被告不僅從未向原告表示自己是律師，而張
    權璽亦未曾向原告介紹稱：「甲○○係曾擔任法院書記官退下來的律師」，鈞院
    八十九年度訴字第二三六號刑事判決第二頁倒數第八、九行及台中高分院九十二
    年度上易一四三七號刑事判決第二頁倒數第八行認定：「張權璽當場向乙○○佯
    為介紹甲○○係曾擔任法院書記官退下來的律師」云云，完全與卷內筆錄不符，
    自屬冤枉之認定，不足採為不利於被告之證據。
十一、原告於九十二年八月二十六日向台中高分院所具補充告訴理由狀第一頁倒數第
      六行謂：「伊早在88.8.24告訴狀第一頁倒數第二行以下即陳述：張自稱判官
      退下來‧‧‧故被告於92.7.31上訴理由暨辯護意旨狀中謂八十八年一月十三
      日始認識告訴人云云並不實在」云云。殊不知，倘若原告自始即稱被告與張權
      璽共謀詐欺，何以八十八年八月五日最初之警訊筆錄未曾提及？此有被證二號
      原告警訊筆錄影本乙件為憑，又何以原告委任周志峰律師於八十八年七月二十
      九日對張權璽所發八八峰（律）字第○七二九號函，隻字未提，被告涉及該反
      擔保金之事？必待委任周志峰律師發該函時，才出現：「並稱林（甲○○）亦
      為律師」之字眼。何以警訊時，原告不說：「張權璽並稱林（甲○○）亦為律
      師」之供詞？此有被證三號周志峰律師於八十八年七月二十九日對張權璽所發
      八八峰（律）字第○七二九號函影本乙件為憑，由此足證原告嗣後捏造之詞，
      顯非事實，不足採信。
十二、關於原告所謂之八十八年八月三日、四日、五日之錄音帶部分，經查檢察官於
      八十八年十月三十日當庭播放原告所提出之錄音帶勘驗後認為「錄音帶聲音太
      小聲，無法聽清楚」等語，且檢察官提示錄音帶譯文給甲○○看結果，甲○○
      供稱：「（檢察官問：是否有八月五日的電話？）有」、「（檢察官問：是否
      有八月三、四日各一通電話？）三日的有。四日的不是我接的」等語，並未承
      認譯文內容為真正，已難作為不利於被告之證據，且八十八年八月五日之錄音
      帶譯文原告自稱「林律師，你好，回來了」？林稱：「是啊」，顯係原告自己
      套話，但該譯文內並未顯示被告自稱為律師，又全部譯文內，原告並為具體提
      及反擔保金貳佰捌拾肆萬肆仟陸佰柒拾肆元之事，又其中所謂：「林：不要弄
      揚（宣揚）啦」云云，更未指明弄揚何事？台中高分院九十二年度上易一四三
      七號刑事判決第八頁倒數第五行起及鈞院八十九年度訴字第二三六號刑事判決
      第八頁第八行起所引用之證人黃俊雄於八十八年十月二十七日在偵查中證言：
      「伊曾聽聞同案被告張權璽稱被告甲○○係法院退下來的」等語、黃瑞宏於九
      十二年二月十日在鈞院刑事庭證言：「同案被告張權璽稱其自己係法官退下來
      的律師，被告甲○○曾為其書記官，當時被告甲○○並未否認」等語，核與黃
      俊雄於八十八年十月二十七日在偵查中證稱：「（檢察官問：有無聽別人說甲
      ○○是律師？）沒注意聽」等語不符，此有被證四號八十八年十月二十七日偵
      查筆錄影本乙件為憑。是該刑事判決引用原告提出之該錄音帶為被告有罪之判
      決，顯有未當，敬請鈞院當庭播放錄音帶內容，以查原告之主張並非真實。
十三、被告並未向原告詐騙0000000元，至於15000元，乃原告委任被告撰狀之酬勞，
      難謂侵權行為或不當得利。
十四、原告於九十二年十一月十八日當庭所具補充告訴理由(二)狀一再主張被告請求
      鈞院當庭播放其所謂之「88.08.03、08.04、08.05」之錄音帶，只是拖延訴訟
      之舉云云，毫無理由。按「真金不怕火煉」原告之「錄音帶」內容，與其所提
      出之譯文是否相符？是否確為被告本人之聲音？均有待民事訴訟程序中，嚴格
      加以調查檢驗，倘若其內容為真，何懼攤開在陽光下，供民庭法官檢驗？且本
      件民庭甫於92.07.15收案，刑事部分台中高分院於92.09.09作成判決，迄今才
      不過開三次庭，算到92.11.19亦不過四個月，被告何來之「拖延訴訟」？又法
      官亦不可於未經真正調閱全部案卷，深入瞭解案情及調查相關證據，形成正確
      心證之前，即僅憑原告片面之詞及兩份刑事判決，草率作成不利於被告之判決
      ，此乃司法改革所一再要求之基本事項。更何況原告所提出原證二證物偵查筆
      錄已載明：原告所謂之「錄音帶」，「聲音太小，無法聽清楚」等語，既然無
      法聽清楚，焉得採為不利於被告之證據？因此，民庭法官更有當庭播放之必要
      ，以調查被告是否確於電話中向原告提到反擔保金貳佰捌拾肆萬肆仟陸佰柒拾
      肆元及貳拾萬元訴訟費用之事。原告上開主張，顯無足取。
十五、關於原告有無向彰化縣二水鄉農會貸款，貸得多少，何時貸款，何時撥款，原
      告於何時提領？事關原告之主張是否真實，尤其，其所主張部分錢是來自互助
      會標會所得，自有調查之必要，本件關係到被告參佰萬元以上權益之重要證據
      ，豈能輕易不予調查？即判賠原告？是原告主張「此類調查證據之聲請，根本
      沒有必要」云云，亦無足採。
十六、原告主張委任沈朝江律師之民事委任契約書及委任狀，非伊出面所委任蓋章云
      云，惟查證人沈朝江律師於八十九年七月二十六日在鈞院刑事庭法官開庭調查
      時結證稱：「（法官問：有無受任為乙○○打八十七年上字第四十七號官司？
      ）有。在受任前幾天，甲○○有先跟我提及該訴訟，在八十八年一月十三日甲
      ○○帶告訴人乙○○、被告張權璽來事務所，蔡有拿一審判決書給我看，後來
      我決定接這案子。委任書與委任契約的內容，除上訴人、我的名字、蔡的印章
      以外是甲○○所為，蔡的印章是蔡當場自己蓋的，‧‧‧」等語，有被證五號
      證物八十九年七月二十六日筆錄影本乙件為憑。足見原告之主張不實。
十七、原告雖稱：「被告與共犯張權璽欺騙說這是他們律師團的一員」云云。惟按諸
      經驗法則，所謂「律師團」云者，自係指多數律師，在同一事務所，聚為一團
      ，共同辦案或分擔業務之團體而言。查原告既由被告陪同前往沈朝江律師事務
      所委任沈律師代理前開民事訴訟，該事務所僅有沈朝江律師，別無其他律師，
      且據沈朝江律師結證稱：「我沒有聽到甲○○在乙○○面前自稱為律師，事務
      所內只有壹個律師」等語，可見原告上開主張顯屬無稽。況查被告訴訟代理人
      係被告之選任辯護人，曾於八十九年七月二十六日在庭上請教原告訴訟代理人
      周志峰大律師（按係原告之告訴代理人）：「告訴人當時有否向你表明甲○○
      對告訴人乙○○說甲○○為書記官退下來的律師」？周志峰大律師答稱：「他
      （原告）只說他（原告）誤以為他們都是律師」等語，足證原告於本件訴訟中
      主張：「被告與共犯張權璽欺騙說這是他們律師團的一員」云云。純屬虛構之
      詞，不足採信。
十八、原告既然親自委任沈朝江律師代理前開民事訴訟，且律師代理當事人之訴訟，
      不負「必勝」之責。原告支付伍萬元律師費予沈朝江律師，而沈朝江律師亦確
      有出庭代理訴訟，難謂該伍萬元為被告詐欺取財之所得。被告既無不當得利，
      何來返還之理？且此為原告基於委任關係，應支付沈朝江律師之酬金，難認係
      屬「損害」，被告自無賠償義務。
